Inventaris van het archief van de Leenhoven en Leen- en Registerkamer van Holland, 1520-1807
Nationaal Archief, Den Haag
Leenhoven en Leen- en Registerkamer van Holland
Leenhoven en Leen- en Registerkamer Holland
1520-1807
37151
302 inventarisnummers.
Normale geschreven en gedrukte teksten. De Nederlandstalige stukken van v贸贸r ca. 1700 zijn geschreven in het gotische cursiefschrift, met name in de oud-Hollandse klerkencursief. De Duitse stukken zijn grotendeels in het Kurrentenschrift geschreven.
Nationaal Archief, Den Haag
Leenhoven en Leen- en Registratiekamer van Holland
Het archief bestaat uit een drietal deel-archieven: 1. Leenhof van Holland 1520-1582 2. Leenhof van Holland 1660-1674 en 3. Leen- en registerkamer van Holland 1584-1807. De leenhoven waren belast met de rechtspraak over leenzaken, een bevoegdheid die na de opheffing werd overgedragen aan het Hof van Holland. De Leen- en registerkamer was belast met de registratie van de uitgegeven lenen. Deze werden vanaf 1612 per regio (Kennemerland, Amstelland e.d.) in de registers ingeschreven. Als toegang zijn er repertoria op de lenen, met klappers op plaatsnaam. In de afdeling Documentatie is er een omvangrijke serie registers met afschriften van grafelijke leenregisters van v贸贸r 1579 (waarvan de originelen berusten in het archief van de Graven van Holland) alsmede een serie indices op grafelijke registers uit de jaren 1316-1440.
Archiefvorming
Geschiedenis van de archiefvormer
A. Het Leenhof van Holland van 1520 tot 1577
Was de rechtspraak over leenzaken, behorend tot de leenkamer van de graaf van Holland, aanvankelijk voorbehouden aan de graaf en zijn raad
Th.H.F. van Riemsdijk, De rechtspraak van den graaf van Holland, 3 dln., Utrecht 1932-1934.
, in 1469 vaardigde Karel de Stoute regels uit voor een apart leenhof
Groot Placaet-boeck, dl. II, kolom 681-682 d.d. 19-10-1469.
. Inderdaad werd in het volgende jaar een nieuw register begonnen, dat alleen uitspraken in leenzaken bevatte. Later werd het gevolgd door een ander register en twee rollen
Kort, Graven van Holland, inv. nrs. 873-875.
.
Geheel geregeld waren de zaken in 1469 nog niet, zodat Karel V in 1520 een nieuwe verordening voor het leenhof opstelde
Groot Placaet-boeck, dl. II, kolom 681-692 d.d. 20-3-1520, gevolgd door een wijziging, ibidem, kolom 693-696 d.d. 27-3-1525.
. In de tekst was sprake van geldigheid voor Holland, Zeeland en West-Friesland maar in de praktijk viel Zeeland buiten de nieuwe instelling. Daar bleef de hoge vierschaar als leenhof fungeren
L.W.A.M. Lasonder, Bijdrage tot de geschiedenis van de hooge vierschaar in Zeeland, Den Haag 1909, pp. 51-52.
.
Het nieuwe leenhof ging bestaan uit een stadhouder of president en twaalf raadsleden. Zes daarvan zouden rechtsgeleerden en zes edele mannen zijn. Behalve voor zaken van de Hollandse leenkamer waren zij in hoger beroep ook gerechtigd tot de beslechting van geschillen tussen de zogenaamde mansmannen. Deze hingen af van aan de graaf ondergeschikte leenkamers
J.C. Kort, Overzicht van de leenkamers in Holland, Den Haag 1987 (3), inleiding.
.
Na het begin van de Tachtigjarige oorlog kon het leenhof zijn taak nog slechts in beperkte mate uitoefenen. Na 1577 kwamen zijn bevoegdheden zonder nadere instructie aan het Hof van Holland.
B. Het Leenhof van Holland van 1660 tot 1674.
Nadat het leenhof van 1520 geruisloos was verdwenen, besloten de Staten van Holland in 1660 op aanbeveling van raadpensionaris Johan de Witt opnieuw een leenhof op te richten. Hierin namen niet alleen Hollandse raadsleden plaats maar ditmaal ook twee uit Zeeland
Resolutie Staten van Holland d.d. 30-7-1660.
.
De procedures voor dit leenhof werden in 1661 vastgesteld
Groot Placaet-boeck, dl. II, kolom 2645-2654 d.d. 7-4-1661.
. Als in 1520 zou het bestaan uit een stadhouder en twaalf raadsleden. Behalve voor zaken van de Hollandse leenkamer waren zij ook nu in hoger beroep gerechtigd geschillen van lagere leenhoven te beslechten. Voorts konden zaken worden afgedaan door commissarissen, waarvan wekelijks twee werden aangewezen.
Het tweede leenhof van Holland bestond niet lang. Na de val van Johan de Witt in 1672 kwamen de Staten van Holland en West-Friesland en die van Zeeland overeen de leenzaken wederom onder het Hof van Holland te brengen
Groot Placaet-boeck, dl. III, pp. 692-698 d.d. 11-6-1674.
. Daarmee werd het leenhof van 1660 opgeheven.
C. De Leen- en Registerkamer van Holland.
De afzwering van koning Filips II in 1581 gaf geen aanleiding de wijze, waarop de Hollandse lenen werden geadministreerd, te veranderen. Na het begin van de Tachtigjarige oorlog was de destijds alternatieve regering al met een eigen reeks leenregisters begonnen
Kort, Graven van Holland, inv. nrs. 736-739.
. De laatste daarvan werd na 1581 gewoon voortgezet. Aan een nieuwe verordening voor de Leenkamer kwam men door de oorlog niet toe. Dat moest wachten tot 1610, toen de leenmannen hun voorlopige akten - zogenaamde akten van diligentie - eindelijk moesten inruilen voor definitieve leenakten
Wijs, pp. 70-71.
.
De registratie geeft een getrouwe afspiegeling van de voorlopige staat, waarin de Leenkamer aan het eind van de zestiende eeuw had verkeerd. De registers over 1584 tot 1600
Hier inv. nrs. 49-51.
werden in een trek geschreven. Een register van 1585 tot 1603
Hier inv. nr. 52.
werd daarna eveneens door een schrijver samengesteld. Enkele akten schreef hij in, die ook in de hiervoor genoemde registers voorkomen. Waarschijnlijk maakte hij gebruik van geliasseerde akten zoals die bijvoorbeeld genoemd worden van de lenen van de abdij Egmond
Hier inv. nr. 134 fol. 43v-45v.
.
Vanaf 1604 werd de arbeid aan de registers op een meer geregelde manier voortgezet. De registers kenden onder de alternatieve regering geen onderverdeling naar landstreken. Die kwam in 1612, toen zij naar hoofdstukken - zogenaamde capita - werden ingedeeld. Zo waren de leenregisters eerder vanaf 1440 onderverdeeld geweest
Kort, Graven van Holland, pp. 99*-100*.
. Zij zouden het blijven tot de afschaffing van het leenstelsel in 1795 en de jaren daarop.
Geschiedenis van het archiefbeheer
Van het lot der archieven van beide leenhoven van Holland is uit later tijd niets bekend. Zij zullen waarschijnlijk zijn gevoegd bij het archief van het Hof van Holland. In 1924 verscheen een inventaris van beide leenhoven van de hand van mejuffrouw G.H.C. Breesnee
Verslagen omtrent 's-Rijks Oude Archieven, 1924, I, pp. 155-160.
.
De Leen- en Registerkamer was gevestigd in een kamer in de westelijke toren van het Binnenhof, waar thans nog het uurwerk is opgesteld
Wijs, p. 33; J. de Riemer, Beschrijving van 's-Graven-hage enz., Delft 1730, p. 120.
. De registers stonden, chronologisch in kassen gerangschikt, in een kamer daarachter. Vanaf 1660 nam dit archief sterk in omvang toe door afschriften, die van de registers uit de tijd v贸贸r 1581 werden vervaardigd. Het argument voor deze arbeid was de slechte leesbaarheid van de oude registers
Van Riemsdijk, Tresorie, p. 703.
. Toen men alle registers had afgeschreven, ging men voort met registers van na 1581. Zo werden de leenregisters zelfs tot 1708
Hier inv. nr. 79; de datum van de kopie is op de band geschreven.
gekopieerd! Daarmee was in 1717 echter het einde van deze activiteit gekomen.
Na de opheffing van de Leenkamer kwam het archief onder beheer van de archivaris des Rijks H. van Wijn, die er een lijst van samenstelde. Na het herstel van het koninkrijk moesten de stukken echter worden afgestaan aan het Amortisatiesyndicaat. Deze instelling bracht het archief in diverse partijen over naar het Algemeen Rijksarchief. Van de leenregisters kwam een deel over de jaren 1609 tot 1611, nog genoemd door Van Wijn
Archief van het Algemeen Rijksarchief, inv. nr. 859 p. 94.
, niet meer terug. Daar ook het afschrift ervan verdween, zijn deze drie jaren de enige, waarin de registratie een kleine leemte vertoont.
Het Amortisatiesyndicaat bracht het archief van de Leen- en Registerkamer in diverse partijen over naar het Algemeen Rijksarchief, het laatst in 1947
Hier inv. nr. 158.
.
Het archief is bij Koninklijk Besluit of ministeri毛le beschikking overgebracht.
De verwerving van het archief
Het archief is bij Koninklijk Besluit of ministeri毛le beschikking overgebracht.
3.01
Aanwijzingen voor de gebruiker
Openbaarheidsbeperkingen
Volledig openbaar.
Materi毛le beperkingen
TIJDELIJK NIET BESCHIKBAAR WEGENS SLUITING DEPOT [MELDING 9-10-2014]
Aanvraaginstructie
Openbare archiefstukken kunnen online worden aangevraagd en gereserveerd. U kunt dit ook via de terminals in de studiezaal van het Nationaal Archief doen. Om te kunnen reserveren dient u de volgende stappen te volgen:
U maakt een profiel aan op www.gahetna.nl, en logt vervolgens in
Via de archiefinventaris (alleen de beschrijvingen met rode nummers) selecteert u het gewenste archiefstuk door op de knop 'Reserveren' te klikken
In het volgende scherm geeft u aan op welke dag u het archiefstuk wilt inzien
Indien u zich bevindt in de studiezaal en een tafelnummer heeft ontvangen kunt u dit nummer vermelden. Als u geen tafelnummer heeft kunt u tafelnummer 777 laten staan
Vervolgens bevestigt u uw reservering door deze te versturen.
Verwant materiaal
Beschikbaarheid van kopie毛n
Afgescheiden archiefmateriaal
Het eigenlijke archief van de Leen- en Registerkamer bleef na terugkeer van het Amortisatiesyndicaat bijeen in het Algemeen Rijksarchief. De afschriften begon de rijksarchivaris R.C. Bakhuizen van den Brink echter door het land te verspreiden
Archief van het Algemeen Rijksarchief, inv. 23 d.d. 6-10-1859.
. In 1859 zond hij ongeveer tweehonderd delen naar het Rijksarchief in Noord-Holland. Naar de bijgevoegde lijst werd de inventaris enige jaren later gedrukt
P. Scheltenma, Inventaris van het provinciale archief van Noord-Holland, Haarlem 1873, pp. 3-12.
. Bij de delen was overigens ook een ander afschrift gevoegd, dat in 1712 door de heer Van den Berg, burgemeester van Leiden, aan de Leen- en Registerkamer was gegeven
F. van Mieris, Groot charterboek der graaven van Holland, van Zeeland en heeren van Friesland enz., dl. I, Leiden 1753, p. ****.
. In 1929 zond de rijksarchivaris van Noord-Holland, B.M. de Jonge van Ellemeet, ruim twintig delen terug
Archief van het Algemeen Rijksarchief, inv. nr. 228 d.d. 29-1-1929 en 11-3-1929; het betrof de nrs. Scheltema, 4, 7-9, 12, 21-25, 27, 28, 32, 34, 35, 46, 53, 142 en 171; hiervan gingen de nrs. 4, 22 en 32 naar het Rijksarchief in Zeeland.
. Veertig jaar later gingen zeven delen daarvan weer retour naar Noord-Holland.
Verslagen omtrent 's-Rijks Oude Archieven, 1969, pp. 56 en 77; het betrof de nrs. Scheltema, 24, 27, 28, 34, 53, 142 en 171.
Inmiddels waren in 1862 delen naar het Rijksarchief in Noord-Brabant gegaan
Archief van het Algemeen Rijksarchief, inv. nr. 29 d.d. 4-3-1862.
en toen en in 1929 enige naar het Rijksarchief in Zeeland.
De beschrijvingen van deze elders berustende registers zijn ook niet meer in deze archiefinventaris opgenomen.
De zelfstandige waarde van deze afschriften is overigens niet groot. Zij dienen voornamelijk geraadpleegd te worden, wanneer de originelen hiaten vertonen.
Overgebracht naar het Rijksarchief Noord-Holland, te Haarlem:
Afschriften van stukken uit het archief van de graven van Holland (nummer toegang 3.01.01):
t.w. van de inv.nrs. 19, 59, 153, 195-196, 198-208, 210--219, 221, 223-226, 228-232, 237-242, 244, 256-257, 272, 289, 316, 324-325, 347, 350, 371, 400, 553, 623, 652, 663-664, 676, 706-710, 712-733, 735, 737-738, 740-742, 744-745, 767, 775-777, 808a, 839, 873-877, 879-881, 884-889, 893-896, 946-948, 1002, 1212, 2105-2106, 211, 2113, 2118, 2120, 2130-2131, 2133-2136, 2139-2140, 2142, 2149-2150.
Afschriften van stukken uit de archieven van de Leenhoven van Holland en van de Leen- en registerkamer van Holland (nummer toegang 3.01.52):
t.w. van de inv.nrs. 2-4, 6, 8, 11-12, 15, 134-135, 137-145, 147-149, 153.
Afschriften van stukken uit het archief van de graven van Blois (nummer toegang 3.19.10):
t.w. van de inv.nrs. 1 en 3.
Afschriften van stukken uit het archief van de heren van Altena (nummer toegang 3.19.02):
t.w. van inv.nr. 71.
Overgebracht naar het Rijksarchief Noord-Brabant, in 's-Hertogenbosch:
Afschriften van stukken uit het archief van de graven van Holland (nummer toegang 3.01.01):
t.w. van de inv.nrs. 151, 222, 575, 606, 651, 745, 803, 808.
Afschriften van stukken uit het archief van de heren van Putten en Strijen (nummer toegang 3.19.43):
t.w. van de inv.nrs. 1, 3, 67-68.
Afschriften van stukken uit het archief van de heren van Altena (nummer toegang 3.19.02):
t.w. van de inv.nrs. 68-70.
Afschriften van stukken uit het archief van de Grafelijkheidsrekenkamer.
Overgebracht naar het Rijksarchief Zeeland, te Middelburg:
Afschriften van stukken uit het archief van de graven van Holland (nummer toegang 3.01.01):
t.w. van de inv.nrs. 87, 194, 303-305, 1648-1649 en 2146.
Afschriften van stukken uit het archief van de heren van Putten en Strijen (nummer toegang 3.19.43):
t.w. van inv.nr. 65.
Bijlagen
Concordansen
Concordans I van de oude inventaris van het Leenhof van Holland, 1520-1577 (A), op de onderhavige.
A 1 2
A 2 3
A 2a 15
A 3 4
A 4 5
A 5 6
A 6 7
A 7 8
A 8 9
A 9 10
A 10 459
A 11 11
A 11a 13-14
A 12 12
A 13 18
A 14 17
A 14a 154
A 15 16
Concordans II van de oude inventaris van het Leenhof van Holland, 1661-1672 (B), op de onderhavige.
B 1-2 24
B 3 23
B 4 30
B 5 20
B 6 21
B 7 22
B 8 31
B 9 27
B 10 26
B 11 28
B 12 33
B 13 32
B 14 25
B 15 37
B 16-17 38
B 18 39
B 19 40
B 20 34
B 21-23 19
B 24 29
B 25 19
B 26-27 29
B 27a 41
B 28 42
B 29 35
B 30 36
Concordans III van de oude inventaris van de Leen- en Registerkamer van Holland (LRK) op de onderhavige.
Zie voor een concordans van de hier niet behandelde nummers de bijlage in de inventaris van het archief van de Graven van Holland, nummer toegang 3.01.01.
LRK 68 296
LRK 81 448
LRK 82 447
LRK 136 52
LRK 137 49
LRK 138 50
LRK 139 51
LRK 140 53
LRK 141 54
LRK 142 55
LRK 143 56
LRK 144 57
LRK 145 58
LRK 146 59
LRK 147 60
LRK 148 61
LRK 149 62
LRK 150 63
LRK 151 64
LRK 152 65
LRK 153 66
LRK 154 67
LRK 155 68
LRK 156 69
LRK 157 70
LRK 158 71
LRK 159 72
LRK 160 73
LRK 161 74
LRK 162 75
LRK 163 76
LRK 164 77
LRK 165 78
LRK 166 79
LRK 167 80
LRK 168 81
LRK 169 82
LRK 170 83
LRK 171 84
LRK 172 85
LRK 173 86
LRK 174 87
LRK 175 88
LRK 176 89
LRK 177 90
LRK 178 91
LRK 179 92
LRK 180 93
LRK 181 94
LRK 182 95
LRK 183 96
LRK 184 97
LRK 185 98
LRK 186 99
LRK 187 100
LRK 188 101
LRK 189 102
LRK 190 103
LRK 191 104
LRK 192 119
LRK 193 396
LRK 195 125
LRK 198 155
LRK 203 175
LRK 205 160
LRK 208 172
LRK 211 130
LRK 214 166
LRK 217 169
LRK 222 184
LRK 224 150
LRK 225 149
LRK 226 126
LRK 227 127
LRK 228 128
LRK 229 129
LRK 230 156
LRK 231 157
LRK 232 178
LRK 233 179
LRK 234 180
LRK 235 176
LRK 236 177
LRK 237 161
LRK 238 162
LRK 239 163
LRK 240 183
LRK 241 181
LRK 242 182
LRK 243 173
LRK 244 174
LRK 245 131
LRK 246 132
LRK 247 139
LRK 248 167
LRK 249 168
LRK 250 170
LRK 251 171
LRK 252 164
LRK 253 165
LRK 254 185
LRK 255 186
LRK 256 187
LRK 257 474
LRK 258 475
LRK 259 476
LRK 260 477
LRK 261 151
LRK 262 152
LRK 263 136
LRK 263a 121
LRK 264 138
LRK 265 137
LRK 266 139
LRK 267 140
LRK 268 153
LRK 269 141
LRK 270 142
LRK 271 143
LRK 272 144
LRK 273 145
LRK 274 147
LRK 275 148
LRK 277 146
LRK 279 134
LRK 280 135
LRK 290 105
LRK 291 106
LRK 292 107
LRK 293 108
LRK 294 109
LRK 295 110
LRK 296 111
LRK 297 112
LRK 298 113
LRK 299 115
LRK 300 116
LRK 301 117
LRK 301a 118
LRK 359 188
LRK 360 189
LRK 361 190
LRK 362 191
LRK 363 192
LRK 364 193
LRK 365 194
LRK 366 195
LRK 367 196
LRK 368 197
LRK 368a 198
LRK 369 203
LRK 370 204
LRK 371 205
LRK 372 206
LRK 373 207
LRK 374 208
LRK 375 209
LRK 376 210
LRK 377 211
LRK 378 212
LRK 379 213
LRK 380 214
LRK 381 215
LRK 382 216
LRK 383 217
LRK 384 218
LRK 385 219
LRK 386 220
LRK 387 221
LRK 388 222
LRK 389 223
LRK 390 224
LRK 391 225
LRK 392 226
LRK 393 227
LRK 394 228
LRK 395 229
LRK 396 230
LRK 397 231
LRK 398 232
LRK 399 233
LRK 400 234
LRK 401 235
LRK 402 236
LRK 403 237
LRK 404 238
LRK 405 122
LRK 406 124
LRK 407 124
LRK 408 124
LRK 409 480
LRK 411 428
LRK 414 123
LRK 415 123
LRK 420a 239
LRK 420c 483
LRK 426 259
LRK 427 308
LRK 438 120
LRK 439 122
LRK 442 201
LRK 443 202
LRK 444 48
LRK 445 1
LRK 447 158
LRK 448 159
LRK 449 199-200
LRK 454 44
LRK 455 45
LRK 456 46
LRK 457 47
Concordans IV van de inventaris van de collectie Leenkamer Holland in het Rijksarchief van Noord-Holland (N.H.) op de onderhavige inventaris en die van de collectie Losse aanwinsten en de oude inventaris Scheltema.
N.H. 1 334 31 5
N.H. 2 306 32 6
N.H. 3 317 33 11
N.H. 4 316 34 29
N.H. 5 278 35 26
N.H. 6 279 36 26
N.H. 7 280 37 19
N.H. 8 307 38 20
N.H. 9 281 39 18
N.H. 10 283 40 30
N.H. 11 284 41 16
N.H. 12 335 42 31
N.H. 13 285 43 15
N.H. 14 286 44 40
N.H. 15 287 45 40
N.H. 16 288 46 41
N.H. 17 289 47 41
N.H. 18 290 48 39
N.H. 19 321 49 38
N.H. 20 441 50 33
N.H. 21 434 51 36
N.H. 22 297 52 75
N.H. 23 291 53 42
N.H. 24 292 54 44
N.H. 25 295 55 45
N.H. 26 339 56 48
N.H. 27 340 57 48
N.H. 28 298 58 76
N.H. 29 299 59 80
N.H. 30 300 60 77
N.H. 31 301 61 146
N.H. 32 439 62 140
N.H. 33 309 63 108
N.H. 34 257 64 88
N.H. 35 260 65 87
N.H. 36 261 66 89
N.H. 37 262 67 90
N.H. 38 263 68 91
N.H. 39 264 69 92
N.H. 40 265 70 93
N.H. 41 266 71 94
N.H. 42 267 72 95
N.H. 43 268 73 96
N.H. 44 269 74 97
N.H. 45 270 75 99
N.H. 46 271 76 98
N.H. 47 272 77 100
N.H. 48 273 78 101
N.H. 49 274 79 102
N.H. 50 275 80 85
N.H. 51 276 81 103
N.H. 52 niet opgenomen 1) 82 104
N.H. 53 417 83 135
N.H. 54 418 84 136
N.H. 55 419 85 84
N.H. 56 420 86 86
N.H. 57 423 87 14
N.H. 58 277 88 3
N.H. 59 421 89 79
N.H. 60 319 90 132
N.H. 61 336 91 10
N.H. 62 337 92 37
N.H. 63 258 93 106
N.H. 64 330 94 105
N.H. 65 323 95 133
N.H. 66 387 96 43
N.H. 67 243 97 47
N.H. 68 388 98 71
N.H. 69 389 99 71
N.H. 70 341 100 52
N.H. 71 342 101 49
N.H. 72 344 102 50
N.H. 73 345 103 51
N.H. 74 346 104 54
N.H. 75 347 105 54
N.H. 76 348 106 55
N.H. 77 349 107 56
N.H. 78 351 108 57
N.H. 79 350 109 57
N.H. 80 352 110 58
N.H. 81 353 111 59
N.H. 82 354 112 59
N.H. 83 355 113 60
N.H. 84 356 114 60
N.H. 85 357 115 61
N.H. 86 358 116 61
N.H. 87 359 117 62
N.H. 88 360 118 62
N.H. 89 361 119 62
N.H. 90 362 120 63
N.H. 91 363 121 63
N.H. 92 364 122 63
N.H. 93 365 123 63
N.H. 94 366 124 65
N.H. 95 367 125 65
N.H. 96 368 126 67
N.H. 97 371 127 67
N.H. 98 370 128 67
N.H. 99 369 129 67
N.H. 100 373 130 64
N.H. 101 374 131 64
N.H. 102 375 132 64
N.H. 103 376 133 66
N.H. 104 377 134 66
N.H. 105 378 135 66
N.H. 106 379 136 66
N.H. 107 380 137 68
N.H. 108 381 138 68
N.H. 109 382 139 69
N.H. 110 383 140 139
N.H. 111 384 141 138
N.H. 112 390 142 112
N.H. 113 391 143 112
N.H. 114 415 144 2
N.H. 115 416 145 81
N.H. 116 343 146 73
N.H. 117 408 147 131
N.H. 118 409 148 70
N.H. 119 411 149 72
N.H. 120 410 150 124
N.H. 121 412 151 126
N.H. 122 413 152 74
N.H. 123 414 153 127
N.H. 124 301 154 78
N.H. 125 372 155 125
N.H. 126 394 156 110
N.H. 127 392 157 145
N.H. 128 393 158 145
N.H. 129 454 159 141
N.H. 130 455 160 1
N.H. 131 426 161 121
N.H. 132 407 162 107
N.H. 133 456 163 143
N.H. 134 458 164 144
N.H. 135 460 165 143
N.H. 136 457 166 148
N.H. 137 461 167 149
N.H. 138 405 168 109
N.H. 139 406 169 109
N.H. 140 462 170 147
N.H. 141 427 171 114
N.H. 142 431 172 120
N.H. 143 331 173 122
N.H. 144 386 174 116
N.H. 145 425 175 117
N.H. 146 432 176 115
N.H. 147 437 177 119
N.H. 148 429 178 113
N.H. 149 434 179 111
N.H. 150 435 180 111
N.H. 151 436 181 111
N.H. 152 430 182 118
N.H. 153 399 465 128
N.H. 154 400 466 129
N.H. 155 398 467 130
N.H. 156 465 516 142
N.H. 157 466 517 142
N.H. 158 467 518 142
N.H. 159 468 519 142
N.H. 160 469 520 137
N.H. 161 470 521 137
N.H. 162 471 522 137
N.H. 163 472 523 137
N.H. 164 473 524 137
N.H. 165 478 525 123
N.H. 166 463 528 82
N.H. 167 464 529 83
N.H. 168 302 - 24
N.H. 169 318 - 27
N.H. 170 304 - 28
N.H. 171 242 - 34
N.H. 172 333 - 17
N.H. 173 254 - 53
N.H. 174 332 - 134
Concordans V van de collectie kopie毛n Leenkamer (k) op de onderhavige inventaris.
k 1 312
k 2 255
k 3 324
k 4 310
k 5 313
k 6 244
k 7 328
k 8 338
k 9 440
k 10 248
k 11 246
k 12 251
k 13 247
k 14 252
k 15 249
k 16 250
k 17 422
k 18 401
k 19 397
k 20 241
k 21 438
k 24 303
k 25 305
k 26 305
k 28 320
k 29 322
k 30 327
k 31 329
k 33 442
k 34 293
k 35 294
k 38 385
Concordans VI van de collectie kopie毛n Leenkamer in de Collectie Rijksarchief in het Rijksarchief te 's-Hertogenbosch (N.B.) op de onderhavige inventaris.
N.B. 1 311
N.B. 2 325
N.B. 3 326
N.B. 4 253
N.B. 5 444
N.B. 6 445
N.B. 7 450
N.B. 8 446
N.B. 9 479
N.B. 10 449
N.B. 11 404
N.B. 12 452
N.B. 13 451
N.B. 14 402
N.B. 15 453
N.B. 16 395
N.B. 17 403
Concordans VII van de collectie kopie毛n Leenkamer in het Rijksarchief te Middelburg (Z.) op de onderhavige inventaris.
Z. 1 315
Z. 2 282
Z. 3 256
Z. 4 245
Z. 5 424
Z. 6 314
Z. 7 256
Z. 8 433
Lijst van verkort aangehaalde werken
Verkort Volledig
Groot Placaet-boeck
C. Cau, Groot Placaet-boeck enz., dl. II en III, Den Haag 1664-1683.
Kort, Graven van Holland
J.C. Kort, Het archief van de graven van Holland, 889-1581, Den Haag 1981.
Overzicht leenkamers
J.C. Kort, Overzicht van de leenkamers in Holland, Den Haag 1996 (3)
Van Riemsdijk, Tresorie
Th. van Riemsdijk, De tresorie en kanselarij van de graven van Holland en Zeeland uit het Henegouwsche en Beyersche huis, Den Haag 1908.
Wijs
J.J.A. Wijs, Bijdrage tot de kennis van het leenstelsel in de republiek Holland, Den Haag 1939.
Beschrijving van de series en archiefbestanddelen
- Archief van het Leenhof van Holland, 1520-1586., A.
  - Register van instructies van het leenhof, akte van aanstelling van de registermeester, formulieren van leenakten, memorie betreffende leenrechten en de leeneed, akte van machtiging tot een onderzoek naar verzuimd leen en memorie betreffende een inspectie van het archief van de graven van Holland te Gouda, afschrift, z.j., 1520-1586; 1; 1 deel
  - "Memorialen", registers van dagelijkse zaken, 1520-1580; 2-3; 1 deel en 1 band
    - 1520-1564, 2; 1 band
    - 1565-1580, 3; 1 deel
  - Rol van civiele zaken, 1520-1577; 4-10; 7 delen
    - 1520-1533, 4
    - 1534-1541, 5
    - 1549-1552 sep, 6
    - 1552 okt.-1556 jan. 28, 7
    - 1556 jan. 30-1565 mei, 8
    - 1565 sep.-1575, 9
    - 1576-1577, 10
  - Rol van civiele zaken, waarin de procureur-generaal partij was, 1520-1551; 11; 1 deel
  - Stukken betreffende civiele procedures, 1544-1564; 12-14; 1 deel 2 charters en 3 stukken
    - Betreffende een geschil tussen Elisabeth van Bronkhorst, weduwe van Willem, heer van Schagen, en Johanna van Schagen, weduwe van Gijsbert van Schoten, wegens de overdracht van de heerlijkheid Schagen door Josina, vrouwe van Schagen, aan Jan van Schagen, 1544-1549, 12; 1 deel
    - Betreffende een geschil tussen Katharina van Haarlem en Nikolaas Engbertsz. van Esbroek over haar leen, gehouden van de hofstede Vianen, 1545. 1 charter en 1 stuk aaneengehecht, 13
    - Betreffende een geschil tussen Dirk van der Horst en Gijsbert van der Horst, 1564, 14; 1 charter en 2 stukken aaneengehecht
  - Register van sententies in civiele zaken, 1524-1577; 15; 1 deel
  - Memorie van mr. Cornelis Oom en mr. Willem Muys betreffende de leenroerigheid van Vianen, 1573; met bijlagen, 1269-1559., 1269-1573; 16; 1 katern
  - Kwitantie door de griffier van de lenen voor de ontvangst van een zak stukken betreffende het geschil tussen de jonkvrouw Van der Burch en de heer van Brederode, 1544; 17; 1 stuk
  - Rekening van de registermeester van het leenhof; niet afgehoord., 1520-1537; 18; 1 katern
- Archief van het Leenhof van Holland, 1660-1674, B.
  - Algemeen, B.1
    - Register van akten van aanstelling van raadsleden, bevestiging van de verkoop van leen en hypotheek, 1660-1672; met bijlagen., 1661-1674; 19; 1 deel en 1 pak
  - Civiel, B.2
    - Rol van civiele zaken, 1661-1673; 20-21; 2 delen
      - 1661-1670 sep. 15, 20
      - 1670 sep. 22-1673, 21
    - Bijlagen bij inv. nrs. 20-21, 1661-1673; 22-23; 2 pakken
      - 1661-1673, 22
        Verbroken lias.
      - 1661-1671, 23